【裁判字號】    97,消債更,903
【裁判日期】    970923
【裁判案由】    聲請更生程序
【裁判全文】
臺灣高雄地方法院民事裁定           97年度消債更字第903號
聲  請  人  甲○○
上列當事人聲請消費者債務清理事件，本院裁定如下：
    主  文
聲請人甲○○自民國九十七年九月二十三日下午四時起開始更生
程序。
命司法事務官進行本件更生程序。
    理  由
一、聲請意旨略以：聲請人每月薪資僅約新台幣（下同）22,000
    元，在扣除自己生活必要費用及扶養父、母親之費用每月3,
    000 元，以及自民國96年過年後，聲請人配偶即第三人陳信
    宏檢查得知係罹患口頰癌，自此陸續看診、治療而無法工作
    ，家中生計由聲請人負擔，聲請人復需照料配偶而無法再兼
    差賺錢，家中經濟陷入困境，致履行債務有重大困難，爰請
    求准予裁定開始更生生活等語。
二、按債務人不能清償債務或有不能清償之虞者，得依本條例所
    定更生程序，清理其債務；債務人無擔保或無優先權之債務
    總額未逾1,200 萬元者，於法院裁定開始清算程序或宣告破
    產前，得向法院聲請更生；法院開始更生程序之裁定，應載
    明其年、月、日、時，並即時發生效力；法院裁定開始更生
    或清算程序後，得命司法事務官進行更生或清算程序，必要
    時得選任律師、會計師或其他適當之自然人或法人一人為監
    督人或管理人，消費者債務清理條例第3 條、第42條第1 項
    、第45條第1 項、第16條第1 項分別定有明文。
三、經查，聲請人即債務人非從事營業活動之人，所積欠上開債
    務未逾1,200 萬元，就其主張上開債務、收入、所有財產及
    扶養之事實，已提出財產收入狀況說明書、財產歸屬資料清
    單、全戶戶籍謄本、家族系統表、切結書、95年度綜合所得
    稅各類所得資料清單、96年各類所得扣繳暨免扣繳憑單、財
    團法人金融聯合徵信中心當事人綜合信用報告、在職證明書
    、第一銀行存摺明細、勞工保險被保險人投保資料表、財政
    部各類所得資料清單、本件債權人清冊暨附表所示債權總金
    額表等在卷可考，堪信為真。又由聲請人於96年6 月至12月
    之工作收入為147,48 5元，有96年各類所得扣繳暨免扣繳憑
    單可證，是換算聲請人之每月收入為21,069元（計算式＝
    21,069÷7 ，元以下四捨五入），核與聲請人所陳每月薪資
    金額相當，堪信為真實。再聲請人固提出於本件聲請前2 年
    內之支出水、電、行動電話費用之收據，惟尚無法提出全部
    基本生活開銷之憑證，無從認定其每月之實際開銷金額；然
    聲請人既已負巨額負債，其生活標準應予以壓縮至最低標準
    ，始符公允。而聲請人居住於高雄市，依高雄市97年度最低
    生活費每人每月10,991元計算；從而，於計算聲請人之每月
    基本生活費用即應以上開之10,991元為宜。並因聲請人主張
    其配偶陳信宏罹患口頰癌後，已無法工作，由其照料，且其
    須分擔父母之扶養費為3,000 元，已提出高雄榮民總醫院診
    斷證明書、切結書及家族系統表以證，均堪信為真實。從而
    ，聲請人每月需支出個人生活費及對配偶與父母之扶養費應
    為24,982元（計算式＝10,991元x2 +3000元=24,982 元）。
    而其於96年下半年間之每月工作收入僅為21, 069 元，確不
    敷上開生活費及扶養費之支出，是聲請人陳明經濟陷入困境
    ，堪信為真。雖本件聲請人於97年起，其工作月薪已有增加
    ，有聲請人提出之存摺內頁可參（見本院卷第21頁），然其
    主張為照顧配偶致無法兼差工作，經濟陷入困境，無法清償
    債務，已提出勞工保險被保險人投保資料表以證（其上載明
    聲請人已自97 年4月18日退保），足認其所陳屬實；繼以聲
    請人名下確無財產乙情，亦有前開財產歸戶資料足憑；是聲
    請人主張其履行債務顯有困難，堪信為真。且聲請人前以書
    面向最大債權金融機構聯邦商業銀行請求共同協商債務清償
    方案，並因協商不成立，已提出前置協商不成立通知書1份
    為證（見本院卷第24頁），經核亦無不符。從而，聲請人既
    積欠如附表之債務，且因與金融機構協商不成立，又無足供
    清償債務之收入及資產，主張有不能清償債務之情事，應堪
    認定。
四、綜上所述，本件聲請人有無法清償如附表所示未逾1,200 萬
    元債務之情事，且其未經法院裁定開始清算程序或宣告破產
    ，業經本院查明在案，有查詢表、前案紀錄表各1 份附卷可
    按，是聲請人聲請更生，並無不合，應予准許，爰裁定如主
    文第一項所示。並依上開規定命司法事務官進行本件更生程
    序，爰裁定如主文第二項所示。
五、依消費者債務清理條例第11條第1 項、第45條第1 項、第16
    條第1 項，裁定如主文。
中    華    民    國    97    年    9     月    23    日
                  民事第五庭  法      官  楊淑珍
上為正本係照原本作成。
本件不得抗告。
本裁定已於民國97年9月23日下午4時公告。
中    華    民    國    97    年    9     月    23    日
                              書  記  官  吳韻芳
附表：債權人清冊
┌──┬────────────┬────────┬────────────┐
│編號│債權人                  │金額（新臺幣）  │  種        類          │
├──┼────────────┼────────┼────────────┤
│一  │國泰世華銀行            │148,000元       │中期放款                │
├──┼────────────┼────────┼────────────┤
│二  │萬泰商業銀行北高雄分行  │156,000 元      │信用貸款                │
├──┼────────────┼────────┼────────────┤
│三  │寶華銀行苓雅分行        │257,000元       │現金卡放款              │
├──┼────────────┼────────┼────────────┤
│四  │台新銀行營業部          │159,000 元      │信用貸款                │
├──┼────────────┼────────┼────────────┤
│五  │台新銀行台北分行        │ 51,000元       │現金卡放款              │
├──┼────────────┼────────┼────────────┤
│六  │國泰世華銀行            │138,703元       │信用卡                  │
├──┼────────────┼────────┼────────────┤
│七  │聯邦商業銀行            │294,604元       │信用卡                  │
├──┼────────────┼────────┼────────────┤
│八  │玉山商業銀行            │ 98,614 元      │信用卡                  │
├──┼────────────┼────────┼────────────┤
│九  │萬泰商業銀行            │ 98,609元       │信用卡                  │
├──┼────────────┼────────┼────────────┤
│十  │台新國際商業銀行        │ 82,744元       │信用卡                  │
├──┼────────────┼────────┼────────────┤
│十一│中國信託商業銀行        │ 49,965元       │信用卡                  │
├──┴────────────┼────────┼────────────┤
│合               計           │1,534,239元     │                        │
└───────────────┴────────┴────────────┘


司法院資訊處製作；財團法人民間司法改革基金會備份。
